【裁判字號】    98,交上訴,33
【裁判日期】    980805
【裁判案由】    業務過失致死
【裁判全文】
臺灣高等法院高雄分院刑事判決        98年度交上訴字第33號
上  訴  人  臺灣高雄地方法院檢察署檢察官
被      告  乙○○
                    （現於臺灣高雄監獄執行中）
上列上訴人因被告業務過失致死案件，不服臺灣高雄地方法院98
年度審交易字第174 號中華民國98年5 月5 日第一審判決（起訴
案號：臺灣高雄地方法院檢察署97年度偵字第25603 號），提起
上訴，本院判決如下：
     主  文
原判決撤銷。
乙○○犯業務過失致人於死罪，處有期徒刑陸月，如易科罰金，
以新臺幣壹仟元折算壹日。
     事  實
一、乙○○未考領有小型車普通駕駛執照，平日以駕駛自用小貨
    車載運營業用販賣臭豆腐之攤架至各地夜市擺攤，係以駕駛
    為其附隨業務之人，其於民國（下同）97年8 月12日17時39
    分許，駕駛車牌號碼XO-5159 號自用小貨車，載運上開臭豆
    腐攤架欲前往夜市，沿高雄縣大寮鄉○○路○段南往北方向
    內側快車道行駛至該路段1155號之「瑔發加油站」前方無號
    誌交岔路口時，適有未配戴安全帽之黃添保騎乘車牌號碼UE
    A- 320號輕型機車，在其右前方之外側慢車道同向行駛，並
    欲左轉經由該交岔路口到達位於對面之「瑔發加油站」。乙
    ○○於行經無號誌之交岔路口時，本應減速慢行，注意車前
    狀況，隨時採取必要之安全措施，作隨時停車之準備；黃添
    保亦應注意機車行駛至交岔路口時，轉彎應依標誌或標線之
    規定行駛，無標誌或標線者，內側車道設有禁行機車標誌時
    ，應依兩段方式進行左轉，不得由內側或其他車道左轉。而
    當時之天候晴朗、日間自然光線充足、柏油路面乾燥無缺陷
    、視角及視距均良好、道路上亦無障礙物，亦即客觀環境上
    並無不能注意之情事，詎乙○○及黃添保均疏未注意上開交
    通安全規則所定之注意義務，黃添保在該內側車道設有禁行
    機車標誌之路段未依兩段方式進行左轉，即貿然駛入內側快
    車道欲逕行左轉。乙○○亦因未注意其右前方行駛之黃添保
    所騎機車之動向，亦未提前減速慢行，因此於發現黃添保突
    然駛至其前方時已閃煞不及，所駕駛之自小貨車右前車頭遂
    撞上黃添保所騎機車左側車身。黃添保因而人、車倒地，並
    因未依規定配帶安全帽之緣故而受有蜘蛛網膜下腔出血之傷
    害，經送醫急救，仍因傷重延至同年月13日0 時30分許不治
    而死亡。
二、案經被害人黃添保之妻甲○○○訴由高雄縣政府警察局林園
    分局報告臺灣高雄地方法院檢察署檢察官偵查起訴。
    理  由
一、上揭事實業據被告乙○○於警偵訊、原審及本院審理時坦承
    不諱，復有道路交通事故調查報告(一)、(二)表、事故現場圖、
    事故現場照片在卷可資佐證，而被害人黃添保因本件車禍受
    有蜘蛛網膜下腔出血之傷害，嗣因傷重不治死亡之事實，除
    有高雄小港醫院所出具之診斷證明書在卷可憑外，亦經檢察
    官督同法醫師相驗屬實，亦有相驗屍體證明書、驗斷書、相
    驗屍體照片等在卷可憑，被告乙○○上開自白與事實相符，
    堪可採信。本件係被告黃鍚賢坦承犯罪，經本院裁定適用簡
    式審判程序，因此上引事故現場圖等雖係審判外之書面陳述
    ，亦得援為認定
    本件犯罪事實之證據，附此敘明。
二、按汽車行駛時，駕駛人應注意車前狀況，並隨時採取必要之
    安全措施；又行車速度，依速限標誌或標線之規定，無速限
    標誌或標線者，於行經設有彎道、坡路、狹路、狹橋、隧道
    、學校、醫院標誌之路段、道路施工路段、泥濘或積水道路
    、無號誌之交岔路口及其他人車擁擠處所，或因雨霧致視線
    不清或道路發生臨時障礙，均應減速慢行，作隨時停車之準
    備，道路交通安全規則第93條第1 項第2 款、94條第2 項分
    別定有明文。此為汽車駕駛人之被告所應注意之義務，而肇
    事路段係交岔路口，視角及視距均良好、道路上亦無障礙物
    ，有前揭道路交通事故調查報告(一)、(二)表、事故現場圖在卷
    可憑，則被告乙○○如行經交岔路口能注意車前狀況，減速
    慢行，隨時採取必要煞避措施，必能避免本件交通事故之發
    生，乃竟疏未注意上情，其駕駛行為有疏失至為顯然。又被
    害人黃添保既因被告黃鍚賢之疏失行為而發生死亡，則其死
    亡與被告之行為即有相當之因果關係。再者，機車行駛至交
    岔路口時，轉彎應依標誌或標線之規定行駛，無標誌或標線
    者，內側車道設有禁行機車標誌時，應依兩段方式進行左轉
    ，不得由內側或其他車道左轉，道路交通安全規則第88條第
    2 項、第99條第2 項亦有明文。本件被害人黃添保行經交岔
    路口欲左轉，自應遵守上開規定，乃竟未採取二段式左轉，
    則其就本件交通事故之發生亦與有過失。惟被告黃鍚賢既有
    過失，則被害人黃添保之疏失僅能作為量刑之參考，綜上所
    述，本件事證明確，被告乙○○之犯行堪以認定。
三、按刑法上所謂業務，係指個人基於其社會地位繼續反覆所執
    行之事務，其主要部分之業務，固不待論，即為完成主要業
    務所附隨之準備工作與輔助事務，亦應包括在內，最高法院
    96年度台上字第7229號判決意旨參照。本件被告乙○○雖係
    以在夜市銷售臭豆腐為業，惟因流動於夜市販賣臭豆腐，而
    駕駛自小客貨車附載其營業用之攤架至各夜市，肇事當日亦
    係駕車載臭豆腐攤架至夜市擺放，以便翌日營業，此據其自
    承在卷，依上開判決意旨，本件被告駕駛上開自小客貨車之
    行為應屬其附隨業務。是核被告黃鍚賢所為係犯刑法第276
    條第2 項之業務過失致人於死罪。公訴人認犯同條第1 項之
    過失致人於死罪尚有未合，惟其起訴之基本社會事實同一，
    自應變更起訴法條而為審判。被告黃鍚賢未曾考領小型車普
    通駕駛執照，於車禍發生時係無照駕駛，此據其自承在卷，
    並有道路交通事故調查報告表(二)之記載附卷可資佐證，是其
    無駕駛執照開車，因而致人死亡，依法應負過失致死罪之刑
    責，爰依道路交通管理處罰條例第86條第1 項規定，加重其
    刑。又被告乙○○於肇事後，嗣經警前往現場處理時，主動
    向員警坦承為肇事者，固有道路交通事故肇事人自首情形紀
    錄表在卷足憑（見警卷第14頁）。惟按刑法第62條前段所規
    定之自首，係以對於未發覺之犯罪自首而受裁判為要件，故
    犯罪行為人應於有偵查犯罪職權之公務員未發覺犯罪事實或
    犯罪人之前自首犯罪，且接受裁判，兩項要件兼備，始得依
    刑法第62條前段自首之規定減輕其刑（最高法院63年台上字
    第1101號判例、86年台上字第1951號判決意旨參照）。本件
    被告乙○○於肇事後固然向警方坦承犯行，惟經檢察官按址
    傳換，該傳票由其母代為收受後未按傳喚時間到庭，嗣經檢
    察官簽發拘票指揮司法警察，於97年11月26日前往其在高雄
    縣大樹鄉○○路103 巷22號拘提結果，亦因另犯竊盜罪嫌，
    未居住於其住所後，經於同年12月25日發佈通緝，迄於98年
    2 月9 日始經通緝到案，有送達證書、拘票、拘提報告、通
    緝書等在卷可憑，是其顯無接受法院裁判之意願，依上開最
    高法院之判決及判例意旨，自不得予以減刑。
四、原審因認被告乙○○犯罪事證明確，據以論罪科刑，固非無
    見，惟如上所述，被告乙○○犯後所為不符合自首之要件，
    原判決認合於自首之要件而予以減刑，尚有未洽，檢察官循
    告訴人甲○○○聲請，聲明上訴意旨雖以：(一)本案肇事主因
    乃係被告無駕照駕駛汽車，且被害人並未違規左轉或逆向穿
    越道路，原審判決未予查明，尚有違誤；(二)縱使被告停留現
    場，有自首而受裁判之情形，然其犯後以片面不實供述推諉
    被害人，並無真誠悔悟，應不予減刑為當。又被告至今未與
    被害人家屬就賠償問題達成和解，原審量刑實失之過輕等語
    ，指摘原判決不當。惟查：肇事後被害人黃添保之機車左前
    擋風板、左駕駛手把均受有刮傷，且倒地後與原行進方向呈
    垂直狀態（見警卷第16頁），而被告黃鍚賢係直行，此迭據
    其陳明在卷，是當時被害人黃添保確係未依規定採二段式左
    轉而發生本件交通事故至為顯然。再者，肇事後告訴人甲○
    ○○已由強制汽車責保險領取150 萬元之意外險，此經其於
    本院審理時陳明在卷。上開給付，依強制汽車責保險法第32
    條之規定視為賠償金額之一部，因此，被告黃鍚賢並非分文
    未賠償，且其現因在監執行殘刑，亦非有能力給付而故意不
    為給付，是無法達成和解部分純屬雙對和解金額及是否能立
    即提出金錢給付之民事糾葛，難認被告黃鍚賢犯後態度不好
    。是檢察官執上開事由指摘原判決不當為無理由，惟原判決
    既有上開瑕疵可議，自應由本院將原判決撤銷改判。爰審酌
    被告因一時疏失即釀成本件道路交通事故，使被害人因而死
    亡，並造成被害人家屬精神上莫大之創傷與無可挽回之遺憾
    ，行為實有非當，惟念及被告犯罪後坦承犯行，被害人就本
    件車禍之發生與有過失，且被告係直行車，被害人為轉彎車
    ，被害人忽然違規左轉，復以逆向之方式穿越道路，顯有重
    大過失，實為本件事故發生之主因，被害人應負之過失程度
    較被告為重等一切情狀，量處有期徒刑6 月，並諭知易科罰
    金之折算標準。
據上論斷，應依刑事訴訟法第369 條第1 項前段、第364 條、第
299 條第1 項前段、第300 條，刑法第276 條第2 項、第41條第
1 項前段、刑法施行法第1 條之1 ，道路交通管理處罰條例第86
條第1 項，判決如主文。
本案經檢察官李門騫到庭執行職務。
中    華    民    國    98    年    8     月    5     日
                   刑事第四庭   審判長法  官  蕭權閔
                                      法  官  陳吉雄
                                      法  官  李嘉興
以上正本證明與原本無異。
如不服本判決應於收受本判決後10日內向本院提出上訴書狀，其
未敘述上訴理由者，並得於提起上訴後10日內向本院補提理由書
狀（均須按他造當事人之人數附繕本）「切勿逕送上級法院」。
中    華    民    國    98    年    8     月    5     日
                                      書記官  郭榮芳
附錄本判決論罪科刑法條：
刑法第276條
因過失致人於死者，處2 年以下有期徒刑、拘役或2 千元以下罰
金。
從事業務之人，因業務上之過失犯前項之罪者，處5 年以下有期
徒刑或拘役，得併科3 千元以下罰金。


司法院資訊處製作；財團法人民間司法改革基金會備份。
